高雄高等行政法院判決
　　　　　　　　　　　　　　　九十三年度訴字第九六三號
　　　　　　　　　　　　　　　.
原　　　告　甲○○
被　　　告　國立高雄應用科技大學
代　表　人　乙○○　○○
訴訟代理人　王伊忱　律師
　　　　　　陳景裕　律師
　　　　　　鄭美玲　律師
上列當事人間因教師升等事件，原告不服教育部中華民國九十三
年十一月二日台訴字第０九三０一０八九七九Ａ號訴願決定，提
起行政訴訟。本院判決如下：
　　主  文
原告之訴駁回。
訴訟費用由原告負擔。
    事  實
甲、事實概要：
緣原告自民國（下同）八十一年八月一日起任職於被告之化學工
程系（下稱化工系）助教多年，並於九十一年六月間取得國立中
山大學環境工程研究所碩士學位，乃於九十二年三月十日向被告
提出升等改聘講師之申請案，經被告之化工系於九十二年三月二
十四日化工系教師評審委員會（下稱教評會）議決未通過其升等
改聘之申請，並通知原告，原告乃向被告之教師申訴評議委員會
（下稱申評會）提出申訴，案經被告之申評會評議決定「申訴駁
回」，原告再向教育部中央教師申訴評議委員會 (下稱中央申評
會)提起再申訴，嗣經中央申評會以九十三年三月三十日台申字
第０九三００三五八八四號函送之評議書決定為「再申訴有理由
，該校化工系教評會不通過再申訴人甲○○助教申請升等講師原
決議及申評會九十二年七月十八日原評議決定均不予維持，該校
應依再申訴評議之意旨，於評議書送達之日起二個月內，另為適
法之決定。」爰此，被告之化工系教評會於九十三年六月一日召
開會議，決議未通過原告之升等改聘案，其不通過之理由為：「
張君發表論文點數為零點，未達本系升等改聘講師需超過四點以
上之標準」及「未獲出席委員三分之二以上同意改聘」，並以九
十三年六月十一日（九三）應科大化工主字第０六一一號函通知
原告。原告不服，提起訴願，經遭決定駁回，遂提起本件行政訴
訟。
乙、兩造之聲明：
一、原告聲明求為判決：
（一）訴願決定及原處分均撤銷。
（二）被告應作成准予原告自九十一年九月十三日起升等為講師
      之行政處分。
（三）訴訟費用由被告負擔。
二、被告聲明求為判決：
（一）原告之訴駁回。
（二）訴訟費用由原告負擔。
丙、兩造主張之理由：
一、原告起訴意旨略謂：
（一）原告為被告之化工系助教，到任日期為八十一年八月一日
      ，任教未中斷並已於九十一年六月取得國立中山大學環境
      工程研究所碩士學位。原告於九十一年九月十三日向被告
      申請升等講師，被告化工系教評會回覆「本系甲○○老師
      申請學位升等講師案，本系教評會不與審查。」後經向被
      告之教評會申訴獲得「請化學工程系依相關升等規定，審
      查甲○○老師之升等申請。」之決定。原告憑此請求化工
      系教評會審理升等案，教評會以「‧‧‧二、教學表現方
      面成績從缺。三、服務表現方面‧‧‧初審成績為六十六
      分（未達最低七十分要求）。四、升等論文點數為０點。
      五、‧‧‧本系教評會委員為十三名，全員出席，張君未
      獲出席委員三分之二以上同意其升等。」為由，將原告升
      等講師之申請駁回。原告於收到通知後，即向被告之教評
      員會提出申訴，於九十二年七月十八日該會評議書將原告
      之申訴駁回。原告依法再向中央申評會提起再申訴，獲評
      議為：「主文：再申訴有理。學校化工系教師評審委員會
      九十二年三月二十四日不通過本件再申訴人甲○○助教申
      請升等講師原決議及教師申訴評議委員會九十二年七月十
      八日本件原評議決定均不予維持，該校應依本評議書之意
      旨，於評議書送達之日起二個月內，另為適法之決定。」
      原告據此請求被告重新審理，未料，被告化工系教評會於
      重審本升等案時仍無視於再申訴評議書之意旨，其九十三
      年六月十一日（九三）應科大化工主字第０六一一號行政
      處分逕以「‧‧‧五、發表論文點數為０點（依本系論文
      計點原則，助教升等改聘講師需超過四點以上。張君發表
      論文點數為０點，未達本系升等改聘之標準）。六、本系
      教評委員為十三名，出席十一名（出席委員超過全部委員
      三分之二以上）。依本系教師評審委員會設置要點進行審
      查。甲○○老師未獲出席委員三分之二以上同意改聘」云
      云，再次以相同之理由不准原告升等。原告向教育部提出
      訴願，經遭駁回。被告從其前身國立高雄工商專科學校時
      期起，即全面性打壓助教的發展，侵害助教的工作權，最
      具體的事證有二：其一為國立高雄工商專科學校教師聘任
      處理要點第十三條：「凡助教參加研究所考試錄取，並將
      前往就讀者，應於六月底前告知該單位主管不予續聘，如
      未告知並仍接聘而於學期開始後始提出辭呈者，該學期聘
      書應予追回。」其二為國立高雄工商專科學校教師升等審
      查辦法第二條：「本校教師申請升等，須合於左列規定：
      ‧‧‧。三、助教升講師：於民國七十年八月以前應聘本
      校且連續任職之助教‧‧‧。」雖然此二規定已在助教們
      的努力下刪除，但校方仍改用其他方式繼續阻撓助教之進
      修及升等。例如：於教評會中藉各種理由封殺助教之申請
      案。因此全校取得碩士以上學歷之助教已逾二十人，但無
      一人能升等為講師。校教評會又於八十七學年度第二學期
      第二次教評會中決議「‧‧‧助教獲得學位後不得要求學
      校改聘為講師。」其不欲助教升等之用心昭然。八十六年
      教育人員任用條例修正實施後，教育部對於舊制助教升等
      之權利早有來函宣示：「學校如基於提昇教師素質，宜鼓
      勵該等助教積極參與進修，以取得升等資格」，但被告執
      意違反上級機關之規定並非一朝一夕而已，尤其是對於領
      頭爭取權益的助教即原告更是恨之入骨，不但極力阻撓其
      升等，更藉由各種手段加以迫害。在此略舉兩件具體的事
      實作證：其一為構陷原告「行政、輔助教學及職場倫理有
      待加強。」之罪名。（幸此案已在中央教師申訴評議委員
      會獲得平反。）其二為違反校申評會評議書之決定，強迫
      中斷原告的博士班在職進修。國立大學乃是社會的公器，
      然而被告不但沒有遵守法律以為社會的表率，反而濫用行
      政裁量權欺壓弱小。原告身為助教，面對強大的行政勢力
      猶如螳臂擋車，如果只是為了一己之私實在不可能堅持到
      底。每每看著同受迫害卻畏於權勢不敢聲張的同儕，心中
      萬般的感慨和悲憤久久難以平復。原告一向認為法律是正
      義的底限，為人師表者豈能只顧利害而不慎對錯之辨！憑
      著對司法和公理正義的信心奮鬥至今，十年來的遭遇實難
      一一詳述，其中較重要者摘錄於附件一「甲○○申請升等
      過程紀要」及附件二「國立高雄應用科技大學阻撓助教進
      修升等及助教奮鬥事實說明」。
（二）被告違反教育人員任用條例及專科以上學校教師資格審定
      辦法，無視於原告係以碩士學位申請升等講師，恣意增加
      國家法令所無之限制，一再錯誤引用規則，以「發表論文
      點數為０點」作為反對升等之理由。說明：
    (1)法令明文得以碩士學位申請講師資格，中央申評會再申訴
      評議書亦指明原告得以碩士學位申請升等講師，學校不得
      增加國家法令所無之限制：中央申評會再申訴評議書明確
      指出「‧‧‧二、按學校八十二年所定國立高雄工商專科
      學校教師升等審查辦法第一條後段規定『有關本校教師之
      升等審查事項，除法令另有規定外，悉依本辦法辦理』，
      亦即相關法令對教師升等審查事項如已明確規定，學校所
      訂『升等審查辦法』此時只能立於補充之地位。查該辦法
      之上位階法令關於教師升等事項，於教育人員任用條例第
      十六條第一款及第三十條之一分別規定「在研究院、所研
      究，得有碩士學位或其同等學歷證書，成績優良者」，屬
      講師應具資格之一，「本條例修正施行前已取得講師、助
      教證書之現職人員，如繼續任教而未中斷，得逕依原升等
      辦法送審」；復按教育部訂頒「專科以上學校教師資格審
      定辦法」第三條第一款第一目規定，依「教育人員任用條
      例第十六條第一款申請講師資格審定者，應繳交碩士學位
      或其同等學歷證書及成績證明文件」，對專科以上學校教
      師升等之資格審定均有規範；學校八十二年所定「升等審
      查辦法」所謂除「法令」另有規定，解釋上，乃指上開條
      例及部訂教師資格審定辦法而言，是以，學校所訂「升等
      審查辦法」自不得增加國家法令所無之限制，尤其涉及教
      師升等重大權益之規定，更應審慎處理。從而，該牴觸法
      令部分，應不得援用，否則即屬違法。三、再申訴人既係
      八十六年教育人員任用條例修正施行前取得助教證書之現
      職人員，如繼續任教而未中斷，得逕依原升等辦法送審。
      前揭法規對其亦應一體適用，尚不得選擇性或割裂援用。
      」故由上開意旨，原告得直接以碩士學位申請升等講師斷
      無疑義。
    (2)被告故意錯誤引用審查規則以阻撓原告升等：按教師升等
      分為「學位升等」和「著作升等」二種途徑。以升等講師
      為例：如以學位升等即必須符合教育人員任用條例第十六
      條第一款之資格，對應專科以上學校教師資格審定辦法為
      第三條第一款第一目，應送審資料為「碩士學位或其同等
      學歷證書及成績證明文件。」如以著作升等則須符合教育
      人員任用條例第十六條第二款或第三款之資格，對應專科
      以上學校教師資格審定辦法為第三條第一款第二目，其應
      送審資料為「畢業證書、相關服務年資與成績證明文件及
      專門著作。」所謂論文計點原則係申請「著作升等」時評
      量專門著作之量化指標。原告既是以學位申請升等，即無
      論文計點原則之適用，因此原處分所稱發表論文點數為０
      點，於本件並無意義。如上開所述，被告一開始即預設不
      通過原告升等之立場，因此當原告於九十一年九月十三日
      提出升等申請時即答覆以「本系甲○○老師申請學位升等
      講師案，本系教評會不與審查。」及至校申評會申訴評議
      書指明其必須審理之後，被告便一再以「發表論文點數為
      ０點」為由，駁回原告之升等案，顯然被告是蓄意錯用審
      查規則，目的在於阻止原告之升等。
（三）被告違反司法院釋字第四六二號解釋文，未考量原告的專
      業學術能力及成就，而以籠統的表決駁回原告之升等申請
      。說明：
    (1)依據司法院釋字第四六二號解釋文：「各大學校、院、系
      （所）教師評審委員會關於教師升等評審之權限，係屬法
      律在特定範圍內授予公權力之行使，其對教師升等通過與
      否之決定，與教育部學術審議委員會對教師升等資格所為
      之最後審定，於教師之資格等身分上之權益有重大影響，
      均應為訴願法及行政訴訟法上之行政處分。‧‧‧大學教
      師升等資格之審查，關係大學教師素質與大學教學、研究
      水準，並涉及人民工作權與職業資格之取得，除應有法律
      規定之依據外，主管機關所訂定之實施程序，尚須保證能
      對升等申請人專業學術能力及成就作成客觀可信、公平正
      確之評量，始符合憲法第二十三條之比例原則。且教師升
      等資格評審程序既為維持學術研究與教學之品質所設，其
      決定之作成應基於客觀專業知識與學術成就之考量，此亦
      為憲法保障學術自由真諦之所在。故各大學校、院、系（
      所）教師評審委員會，本於專業評量之原則，應選任各該
      專業領域具有充分專業能力之學者專家先行審查，將其結
      果報請教師評審委員會評議。教師評審委員會除能提出具
      有專業學術依據之具體理由，動搖該專業審查之可信度與
      正確性，否則即應尊重其判斷。受理此類事件之行政救濟
      機關及行政法院自得據以審查其是否遵守相關之程序，或
      其判斷、評量有無違法或顯然不當之情事。現行有關各大
      學、獨立學院及專科學校教師資格及升等評審程序之規定
      ，應本此解釋意旨通盤檢討修正。」
    (2)按司法院釋字第四六二號解釋理由書「‧‧‧由非相關專
      業人員所組成之委員會除就名額、年資、教學成果等因素
      予以斟酌外，不應對申請人專業學術能力以多數決作成決
      定」，次按教育部「因應大法官會議四六二號解釋文，專
      科以上學校辦理教師升等評審應注意事項」第七條規定：
      「教評會對於申請升等者的教學、研究、服務成果之評量
      ，應根據當事人所提資料做嚴謹之查核，並經充分討論後
      再做成決定，對於研究成果之評審，原則上應尊重外審之
      專業決定，不宜以無記名投票方式作籠統之表決。」原處
      分未考量原告之專業能力及成就，始終未由具有充分專業
      能力之學者專家先行審查，卻由教評會委員籠統的以表決
      方式否決原告之升等申請，與法有違，被告化工系教評會
      設置要點第七條有關升等須經出席委員三分之二以上之同
      意，核屬與專業能力無關之規定，應屬無效。
（四）被告違反公平正義原則、平等原則、誠信原則、比例原則
      ，蓄意壓低原告之服務成績，意圖不利原告之升等。說明
      ：
    (1)「行政行為應受法律及一般法律原則之拘束。」、「行政
      行為，非有正當理由，不得為差別待遇。」、「行政行為
      ，應以誠實信用之方法為之。」、「行政機關行使裁量權
      ，不得逾越法定之裁量範圍，並應符合法規授權之目的。
      」行政程序法第四條、第六條、第八條、第十條有明文規
      定。
    (2)依照被告化工系教師教學服務成績考核要點第二條所載「
      本系教師資格審查，應依本要點辦理『教學』與『服務』
      成績考核，依教育部相關規定，列入教育部之教師資格審
      查項目，並佔教師資格審查總成績百分之二十五。」因此
      ，被告所評定原告之教學服務成績，將影響此次原告於教
      育部學術審議委員會教師升等複審時之成績，亦即關係到
      原告最終是否能獲得升等，故該項成績至為重要。
    (3)被告化工系教評會九十三年六月十一日（九三）應科大化
      工主字第０六一一號行政處分中服務成績評定為「‧‧‧
      四、服務表現方面經考慮送審人自我評鑑九十六分、教師
      同儕評鑑六十四‧五分及行政配合評鑑七十四‧九分後，
      由系教評會經綜合考量後初審成績為七十二‧五分」。該
      項初審成績雖已超過及格標準（及格標準為七十分），但
      分數低落明顯係違法蓄意打壓所致。依據被告化工系所頒
      布之「國立高雄應用科技大學化學工程系教師教學服務成
      績考核要點」及「國立高雄應用科技大學化學工程系教師
      教學服務成績考核評分基準表」 (下稱評分基準表)，其
      各考評項目均訂有分項基準分、審查重點及權重比例，如
      依該表所訂權重比例即送審人自我評鑑佔比重百分之五十
      、教師同儕評鑑佔比重百分之二十五、行政配合評鑑佔比
      重百分之二十五加總，則原告之成績應為八十二‧八五分
      。原告自任職以來兢兢業業，在「助教」職等上能有所貢
      獻之事無不積極努力而績效卓著，準此，原告在自我評鑑
      項目成績為九十六分，實證資料皆已按照前述考核要點第
      七條之規定隨升等申請呈送教評會。被告在無隻字片語交
      代之情況下，竟然將原告之服務成績總分調降達十‧三五
      分之多，除被告行政權恣意濫用外不得其解，被告嚴重違
      反公平正義原則、平等原則、誠信原則、比例原則。
    (4)在評分基準表中「教師同儕評鑑」項目應由化工系全體教
      師同仁評分後收齊計算成績，但教評會並未讓助教同儕評
      分，且講師部分之評分表亦大多數未收回，此顯係被告欲
      壓低原告成績之蓄意作為，違反評分基準表頒訂之意義和
      法律上之公平正義原則。（按扣除講師及助教後之評分成
      員即與教評會之成員相差無幾，因此要做出同儕評鑑成績
      僅六十四‧五分之低劣成績即十分容易。）
    (5)上述評分基準表各分項成績均訂有基準分，加總基準分可
      得總成績為七十分，亦即表示申請人如無功過即可得到恰
      好及格之分數。如送審人欲得較高之分數則須列舉事蹟並
      附實證資料以為憑據，反之，評分人員如欲給予低於基準
      之分數，也應舉證說明申請人違失之處方始合乎比例原則
      。被告宣稱原告之「同儕評鑑」項目僅得六十四‧五分，
      卻未見任何事證說明，顯然有失公允。原告曾要求查驗評
      分表被拒，但從側面得知該分數並非經由計算之結果，而
      係憑空捏造所得，對此，只需命被告公開評分表即可查明
      真實分數。
    (6)按被告化工系教評會九十二年三月二十四日（九二）應科
      大化工主字第０三二四號函：「‧‧‧三、服務表現初審
      成績為六十六分（未達七十分要求）。」，被告化工系教
      評會九十三年六月十一日（九三）應科大化工主字第０六
      一一號函：「‧‧‧四、服務表現方面‧‧‧初審成績為
      七十二‧五分。」，兩次審查資料完全相同，教師同儕評
      鑑及行政配合評鑑亦未重新評分，被告卻作出完全不一樣
      的決定（一次為不及格，一次為及格），顯然該成績之評
      定無客觀標準而流於主事者的好惡，完全是為了阻撓原告
      之升等而將裁量權恣意濫用。
（五）被告違反教育部八十六年八月十一日台（八六）人(一)字第
      八六０八七五九九號函行政命令，且教育部訴願會違反信
      賴保護原則。說明：教育部八十六年八月十一日台（八六
      ）人(一)字第八六０八七五九九號函行政命令早有宣示：「
      ‧‧‧學校如基於提昇教師素質，宜鼓勵該等助教積極參
      與進修，以取得升等資格」。按助教之高一職等為講師，
      被告校教評會卻決議「‧‧‧助教獲得學位後不得要求學
      校改聘為講師。」顯然牴觸上級機關之行政命令。教育部
      訴願會所為之訴願決定書僅以學校符合自訂的程序為由，
      駁回原告之訴願，完全未察中央申評會再申訴評議書對大
      學自治之闡述、司法院釋字第四六二號解釋文，以及前述
      教育部八十六年八月十一日台（八六）人(一)字第八六０八
      七五九九號函之存在，違反信賴保護原則。況依教育部八
      十八年十一月二十六日台（八八）審字第八八一四九六０
      三號函頒之「因應大法官會議四六二號解釋文，專科以上
      學校辦理教師升等評審應注意事項」第六條及第七條之規
      定，不應以無記名方式表決，應建立外審制度。
（六）憲法保障「學術自由」的意義在於保護人民從事學術活動
      時得以不受外力之干擾，而不是讓學術機構裡掌握行政權
      力的人「自由自在」的宰制另外一群從事學術工作的人。
      因此司法院釋字第四六二號解釋文明白指出，如上所述。
      被告答辯口口聲聲學術自由，實則曲解學術自由，其所為
      行徑正好是行政力量侵犯學術自由的不良示範。大學法第
      一條第二項：「大學應受學術自由之保障，並在法律規定
      範圍內，享有自治權。」即已明白指出大學必須在法律規
      定的範圍內才有自治權，逸脫法律規範的行為，當然不屬
      於大學自治的範圍。教評會審查升等申請係法律在特定範
      圍內之授權，自應受到法律的規範。所謂論文計點原則，
      係被告自行訂定用於審查「著作升等」時評量專門著作之
      量化指標。原告既是以學位申請升等，即無論文計點原則
      之適用。按照教育人員任用條例第十六條之規定：「講師
      應具左列資格之一：一、在研究院、所研究，得有碩士學
      位或其同等學歷證書，成績優良者。二、大學或獨立學院
      畢業，曾任助教擔任協助教學或研究工作四年以上，成績
      優良，並有專門著作者。三、‧‧‧」其中第一款即為「
      學位升等」，第二款即為「著作升等」。被告要求論文計
      點，即是要求原告同時符合第一款及第二款之資格，顯然
      違背法之常理，自屬違法。
（七）學校各級教評會即為司法院釋字第四六二號解釋理由書所
      稱之「由非相關專業人員所組成之委員會」，因此不得為
      學術專業之審查（應辦理外審），更不得以多數決作成決
      定。大學法第二十條為教評會的法源依據，內容為：「大
      學設校、院、系（所）教師評審委員會，評審有關教師之
      聘任、聘期、升等、停聘、解聘等事宜。」由法之授權可
      知教師升等審查是「資格審查」不是「同意權」之行使。
      投票表決不是教師升等審查的常態，更非升等之必要條件
      。被告各級教評會教師升等審查辦法均規定「須出席教評
      委員三分之二同意」才能通過升等，增設法律所無之限制
      ，不但嚴重違反司法院釋字第四六二號解釋文，且顯然已
      成為被告箝制教師的工具。被告答辯故意以「學位證書不
      等於教師證書」一詞來模糊焦點。按一般人士取得學位與
      取得教師資格可以看成兩件不一樣的事情，但對於現任教
      師而言，依法向學校申請進修而取得更高之學位與取得更
      高之教師資格之間的「目的性」則十分顯然。更何況被告
      教師進修及研究要點第十三條規定：「未向學校申請獲准
      之進修研究，視情節輕重，追究相關責任，所獲得之學位
      不予採認。」依此條款反推可證明：如為經學校同意進修
      所取得之學位，學校即必須予以採認。本案原告申請進修
      之時不僅完全遵守校方規定，更是配合被告化工系之「中
      長期發展計畫」所為之進修規劃，被告不通過原告之升等
      實已違反信賴保護原則。
（八）大學法第二十九條規定：「本法修正施行（八十三年）前
      已取得講師、助教證書之現職人員，如繼續任教而未中斷
      ，得逕依原升等辦法送審。」、教育人員任用條例第三十
      條之一「本條例修正施行（八十六年）前已取得講師、助
      教證書之現職人員，如繼續任教而未中斷，得逕依原升等
      辦法送審，不受大學法第二十九條之限制。」教育部八十
      六年八月十一日台（八六）人(一)字第八六０八七五九九號
      函：「‧‧‧則該條例（教育人員任用條例）修正前已聘
      任現仍在職之助教仍應認定為教師，其權益應適用教師法
      有關規定，學校如基於提昇教師素質，宜鼓勵該等助教積
      極參與進修，以取得升等資格‧‧‧」。由以上可知助教
      參與進修取得學位並據以升等，無論是基於法律或教育部
      之行政命令，都是被保障而且受到鼓勵。被告片面斷絕助
      教升等的權利即是對其工作權的剝奪，更違背了憲法對於
      人民工作權的保障。被告為達阻止原告升等之目的，無故
      調降原告服務成績至少十餘分之鉅，對原告權益造成重大
      之傷害。
（九）被告為阻止原告升等的所作所為，嚴重傷害原告權益，原
      告依行政訴訟法請求救濟。
    (1)原告任職十餘年來無任何不良事蹟，依教師法在職進修取
      得國立中山大學環境工程碩士學位，畢業總成績九十一‧
      ０九分為全所第一名，並且獲選為中華民國斐陶斐榮譽學
      會會員，符合教育人員任用條例第十六條第一款「講師應
      具有左列資格：在研究院、所研究，得有碩士學位或其同
      等學歷證書，成績優良者。」當無疑義。
    (2)綜上所述，原告實已具備升等講師之充分條件，被告並無
      任何合法具體的理由可駁回原告之升等。然而，儘管中央
      教評會再申訴評議書已明確諭令被告依循其意旨審查原告
      之申請，惟被告仍拒絕遵照國家法令規定為公正之審查，
      反而一再重複以「發表論文點數為０點」及「未獲出席委
      員三分之二以上同意改聘」二項違法之理由將原告之申請
      駁回，教育部訴願委員會非但未指正被告之違法行為反而
      將原告之訴願駁回，顯然原告於教育行政體系中已無法獲
      得救濟。
    (3)自從原告於九十一年九月十三日提出升等講師之申請以來
      ，被告即不斷以各種違法之理由阻撓原告之升等，延宕至
      今已超過兩年，原告遲遲未能獲得升等之許可，致使年資
      、薪資均無法依照升等後之職位計算，對原告之權益造成
      鉅大的損害。
二、被告答辯意旨略謂：
（一）按大學法第一條第二項明定：「大學應受學術自由之保障
      ，並在法律規定範圍內享有自治權。」又同法第二十條：
      「大學設校、院、系（所）教師評審委員會，評審有關教
      師之聘任、聘期、升等、停聘等事宜。前項各級教師評審
      委員會之組成方式，由各大學組織規程訂定之。」是以，
      依法有關教師之升等各大學自得依照憲法所保障大學自治
      之精神，設立教師審議委員會，並訂定審查程予以實施教
      師資格之審定。
（二）次按被告之「國立高雄應用科大學組織規程」第四十六條
      第一項第一款規定：「本大學設下列委員會：一、教師評
      審委員會」，而被告之化工系即依上述組織章程之規定訂
      立「化學工程系教師評審委員會設置要點」，依該設置要
      點第七條明文規定「本會開會時應有委員三分之二以上出
      席始得開議。議決事項應有出席委員二分之一以上同意，
      但新聘、升等、不續聘、解聘等重要事項，應有出席委員
      三分之二以上同意。」另被告經八十九年十一月十七日校
      務會議修正通過「國立高雄應用科技大學教師升等審查辦
      法」，依該辦法第六條規定「本校各級教師升等審查項目
      如左：一、學歷、年資與進修。二、教學與服務成績。三
      、著作與研究成果。四、品德與敬業精神。」又同辦法第
      八條第一項第二款規定被告之教師升等之「初審」審查作
      業及程序：「各系、科、室、共同學科應由升等教師同等
      級以上之教師組成教師評審委員會，請擬升等教師就其著
      作或論文舉行著作發表會，並依各系、科、室、共同學科
      ，各院所訂評分基準表審查項目及標準進行初評。初評點
      數合計達各該系、科、室、院所訂之最低分數標準者，准
      予通過初審。」準此，被告之化工系即依前述「升等審查
      辦法」之規定，訂立評分基準表及「論文計點原則」。
（三）綜上所述，依大學法第二十條第一項規定教師升等須由教
      師評審委員會評審，然而審議程序依據大學法第二十條第
      二項規定得由各大學依自治精神予以決定之，故被告本於
      大學自治精神制定「組織規程」、「教師升等審查辦法」
      、「化學工程系教師評審委員會設置要點」、評分基準表
      及「論文計點原則」，並以此辦理原告教師申請升等事宜
      ，於法並無不合。
（四）查原告主張其只要繳交碩士學位證書即可升等，但被告之
      化工系訂頒之「論文計點原則」規定須發表論文點數四點
      以上，及「教師評審委員會設置要點」規定應經評審委員
      三分之二以上同意，顯然增加法律所無之限制云云，實顯
      無理由：
    (1)關於「論文計點原則」部分：
      按教育人員任用條例第十六條第一款、第三十條之一及
        專科以上學校教師資格審定辦法第三條第一款第一目等
        規定均僅係助教升等取得講師資格的資格條件（門檻）
        。
      次按大學法第一條第一項明訂：大學應受學術自由的保
        障，並在法律規定範圍內，享有自治權。又依大學法第
        二十條第一項規定教師升等須由教師評審委員會評審，
        然而審議程序依據大學法第二十條第二項規定得由各大
        學依自治精神予以決定之，故被告本於大學自治精神制
        定「組織規程」、「教師升等審查辦法」、「化學工程
        系教師評審委員會設置要點」、評分基準表及「論文計
        點原則」，並以此辦理原告教師申請升等事宜，於法並
        無不合，已如前述。
      又依被告之「教師升等審查辦法」第二條第四項助教「
        申請」升等講師，須合於八十六年三月二十一日以前應
        聘被告之助教已取得助教證書，服務年資滿四年以上，
        服務成績優良，並具有與碩士學位論文價值相當之專門
        著作。是以，前開被告「教師升等審查辦法」係規定助
        教「申請」升等講師其中之一項條件為「具有與碩士學
        位論文價值相當之專門著作」。換言之，「具有與碩士
        學位論文價值相當之專門著作」僅為助教「申請」升等
        講師之「門檻資格要件」而已，本件原告雖取得碩士學
        位，然僅表示其具有「申請」升等講師之「資格」，是
        否准予升等仍應依被告及化工系相關教師升等審查程序
        ，由教師評審委員會依規定審查之。此即為教師資格審
        查之「實質審查原則」，因此被告之化工系基於維持大
        學教師素質、專業學術能力與大學學術研究水準及教學
        品質等考量制定「論文計點原則」以作為教師資格審查
        之實質審查依據，並無不當。
      再者，依司法院釋字第四六二號解釋所揭示的專業學術
        能力之專業審查原則，被告之化工系所訂頒之「論文計
        點原則」，即係一種可數據化的專業審查要件，亦可作
        為客觀的學術評價標準。故被告之化工系所訂頒之「論
        文計點原則」要求「助教升等講師，累積論文點數需超
        過四點以上」，乃係體現前述司法院釋字第四六二號解
        釋所揭示之專業審查原則，應基於考量大學教師專業學
        術能力與大學學術研究水準、教學品質等之意旨所為，
        於法自無不合。
    (2)關於應經教評會出席委員三分之二以上同意部分：
      按司法院釋字第四六二號解釋所揭示關於教師升等審查
        程序，於其解釋理由書中所謂「由非相關專業人員所組
        成之委員會除就名額、年資、教學成果等因素予以斟酌
        外，不應對申請人『專業學術能力』以多數決作成決定
        。」係指就申請人之「專業學術能力」部分，教評會委
        員不得拾外審或先行審查之專家意見於不顧，而逕自以
        多數決作成決定。此反面解釋即「專業學術能力以外」
        之升等審查事項，各級教評會得逕為判斷之。又大學教
        師申請升等時，其專業能力僅為審查項目之一，並非全
        部，一般而言，升等審查項目尚包括教學成果，服務績
        效等項目，因此依司法院釋字第四六二號解釋理由書所
        謂教評會對申請人專業學術能力不得以多數決作成決定
        ，但仍得對名額、年資、教學成果、服務績效等加以斟
        酌判斷，而教評會之決議當然採多數決定方式，故教評
        會就「專業學術能力以外」之其他升等審查事項，得以
        多數決議決方式決定之乃屬當然。
      況且，以目前我國學術環境資源有限之情形，每年各大
        專院校之教師升等人數勢必受到教育人事經費的限制，
        又不同系所各級教師之數目亦將對學校整體學術發展有
        重大影響，因此在升等名額有限之情況下，當然必須透
        過各級教評會以民主多數決之方式作為最終的決定。否
        則若如原告所稱教評會不得以多數決方式決定升等與否
        ，則若每位申請升等之人選皆符合升等之資格條件時，
        是否應齊頭式平等一律全部准予升等？由此足證，司法
        院釋字第四六二號解釋僅在表明教評會就申請升等教師
        之「專業學術能力項目」不得捨外審或先行審查之專家
        意見於不顧，逕以多數決方式決定而已，並非謂教評會
        議教師升等審查不得以多數決作成決定，實甚明灼。準
        此，本件原告之升等案依被告之化學工程系「教師評審
        委員會設置要點」第七條規定，未獲被告之化工系教師
        評審委員會出席委員三分之二以上同意，故被告之化工
        系不通過原告之升等申請，於法並無不合。
（五）原告以教育部八十八年十一月二十六日台（八八）審字第
      八八一四九六０三號函頒之「因應大法官會議四六二號解
      釋文，專科以上學校辦理教師升等評審應注意事項」第六
      條之規定主張應有外審制度云云，亦顯無理由：
    (1)按司法院釋字第四六二號解釋文實際上並未限制審查之專
      家學者須為校（院、系、所）外人士。而原告所稱教育部
      八十八年十一月二十六日以台（八八）字第八八一四九六
      ０三號函頒之「因應大法官會議四六二號解釋文，專科以
      上學校辦理教師升等評審應注意事項」僅係一般行政釋示
      ，又依被告之「教師升等審查辦法」第八條第一項第二款
      之規定，教評會係由升等教師同等級以上之教師組成均屬
      專業人員，已具備足夠專業能力足資審查，況且法律並無
      強制規定教師升等一定要送外審，原告以前述函文主張應
      有外審制度云云，實顯無理由。
    (2)次查，原告之升等審查，因其並未依「論文計點原則」提
      出論文（即其論文發表點數為０），則既然原告並無提出
      符合論文計點原則之相關論文以供審查，又應如何進行外
      審？由此足證，本件原告之升等案與是否經外審程序毫不
      相關。
（六）再者，原告又主張依評分基準表內各項均有固定之評分百
      分比率，故其依據該比率計算部分結果應為八十二‧八五
      分云云，亦非事實：
    (1)蓋被告之化工系評分基準表內各項雖有其各項基準分，唯
      此各項評分數據僅係作為教評會初審時之參考資料而已，
      尚須由教評會乃依據原告之各項評鑑斟酌加減分以完成系
      上初審評分，此觀之評分基準表最下方「審查要點說明欄
      」內載明：「教評會得視所提具體資料之情形酌予加減分
      數」；另於原告所提出之評分基準表之「備註」第八點內
      載明：「各級教評會委員可參考各評核人員或單位之評分
      及佐證資料對送審人作綜合審議」即明。
    (2)又查，原告質疑化工系之評分基準表有二種不同版本云云
      ，純屬誤會。蓋原告九十四年一月十七日化工系系務會議
      中提臨時動議，質疑化工系評分基準表為何有兩種不同版
      本，因該臨時動議並非系務會議職權，而是系教評會職權
      ，而該次會議之主席（系主任林榮顯）因適巧為系教評會
      召集人，因此其僅代表化工系教評會作初步之回應：「張
      老師所附之兩種不同版本，一種是擇自人事室版本（向本
      系申請升等時，錯誤擇用），一種是擇自本系系務會議通
      過之版本。」云云。而評分基準表是否有標示權重，應以
      依法定程序通過為準，本件九十二年三月二十四日化工系
      教評會通過，九十二年四月二十四日化工系務會議修正通
      過之評分基準表確實是沒有標示權重。但本案關於評分基
      準表是否標示權重，應非重點，因為縱然依權重所算出之
      分數，也只是給系教評會參考而已，系教評會依職權本即
      得以自行斟酌加減分，成為系教評會初審成績，其後之工
      學院之院教評會，乃至學校之校教評會，都可依職權斟酌
      加減分，成為複審成績。
    (3)另者，原告質疑兩次化工系教評會給予之初審成績不一樣
      ，乃因被告之化工系依法選出之系教評委員任期為一年（
      比照學年制，由每年八月一日至次年七月三十一日止），
      本校第一次九十二年三月二十四日之化工系教評會會議是
      由九十一學年度之系教評委員所開，而第二次九十三年六
      月一日之化工系教評會會議是由九十二學年度之系教評委
      員所開，不同委員成員依職權所作出之初審成績，自然不
      同。
（七）復查，原告稱被告有所謂不讓助教升等講師之慣例云云，
      並非事實：
    (1)查原告所提出被告八十八年五月十五日校教評會議係審查
      教師進修案件，而會議決議中：「助教進修獲得學位後，
      需經由一定程序提出升等，學校新聘任之教師皆需為具博
      士學位或助理教授級以上教師，助教獲得學位後不得要求
      學校改聘為講師。」係基於為提昇師資素質與大學學術研
      究水準及教學品質等考量，以及「學位證書並不等於教師
      證書」之原則，才於該會議中重申助教進修獲得學位後不
      得要求學校直接改聘為講師，仍需經依照本校教師升等辦
      法之相關升等程序辦理。至於原告所提出之電子系助教進
      修辦法亦係依照八十八年本校教評會決議之精神節錄，其
      助教進修後取得學位，可以依照本校教師升等辦法申請升
      等講師。
    (2)次查，被告學校之教師升等均係依照被告教師升等辦法之
      規定需經過各層級升等機制及程序辦理。是以，基於學術
      自主及程序，助教申請升等亦須經過系、院層級教評會審
      查通過後，才提至校級教評會層級審查，自八十二年迄今
      助教申請升等經過系、院層級教評會通過，提至校級者計
      有二位，其中一名為已升等通過的體育室宋靜宜老師 (現
      已升等為副教授)，另外一名為體育室會黃枝與助教（現
      正辦理黃助教著作外審中，如外審有結果再送校教評會審
      議）綜上可知助教升等仍應依照相關升等辦法辦理，如經
      系、院層級審查通過，校級教評會即會審理，並依審查結
      果，送請教育部審查，並無所謂的不准助教升等講師之慣
      例。
（八）末查，關於本年原告訴之聲明第二項另請求「命被告作成
      准予原告自九十一年九月十三日起升等講師之處分」部分
      ，然有關教師之升等與否，依大學法之規定應經教師評審
      委員會初審、複審、決審等程序，此部分應屬大學自治範
      疇並為被告專業審查之判斷餘地。退萬步言，縱令鈞院認
      定本件被告之化工系教評會駁回原告升等之處分應予撤銷
      （實則不然，已如前述），依法亦應由被告依法院撤銷之
      意旨另行重新判斷作成決定，鈞院自無從介入代替審查，
      故原告此部分請求於法無據，應予駁回。
   理  由
一、按「講師應具有左列資格之一：一、在研究院、所研究，得
    有碩士學位或其同等學歷證書，成績優良者。」「本條例修
    正施行前已取得講師、助教證書之現職人員，如繼續任教而
    未中斷，得逕依原升等辦法送審，．．．。」教育人員任用
    條例第十六條第一款及第三十條之一前段分別定有明文。次
    按「教育人員任用條例第十六條第一款申請講師資格審定者
    ，應繳交碩士學位或其同等學歷證書及成績證明文件。」為
    教育部訂頒「專科以上學校教師資格審定辦法」第三條第一
    款第一目所規定，對專科以上學校教師升等之資格審定有所
    規範。復按「大學應受學術自由之保障，並在法律規定範圍
    內享有自治權。」「大學設校、院、系（所）教師評審委員
    會，評審有關教師之聘任、聘期、升等、停聘等事宜。前項
    各級教師評審委員會之組成方式，由各大學組織規程訂定之
    。」亦經大學法第一條第二項、第二十條規定明確。是以，
    有關教師之升等，各大學自得依照憲法所保障大學自治之精
    神，設立教師審議委員會，並訂定審查程序予以實施教師資
    格之審定。再按「大學教師升等資格之審查，關係大學教師
    素質與大學教學、研究水準，並涉及人民工作權與職業資格
    之取得，除應有法律規定之依據外，主管機關所訂定之實施
    程序，尚須保證能對升等申請人專業學術能力及成就作成客
    觀可信、公平正確之評量，始符合憲法第二十三條之比例原
    則。且教師升等資格評審程序既為維持學術研究與教學之品
    質所設，其決定之作成應基於客觀專業知識與學術成就之考
    量，此亦為憲法保障學術自由真諦之所在。故各大學校、院
    、系（所）教師評審委員會，本於專業評量之原則，應選任
    各該專業領域具有充分專業能力之學者專家先行審查，將其
    結果報請教師評審委員會評議。教師評審委員會除能提出具
    有專業學術依據之具體理由，動搖該專業審查之可信度與正
    確性，否則即應尊重其判斷。受理此類事件之行政救濟機關
    及行政法院自得據以審查其是否遵守相關之程序，或其判斷
    、評量有無違法或『顯然不當』之情事。」亦經司法院釋字
    第四六二號解釋在案。
二、經查，緣原告自八十一年八月一日起任職於被告之化工系助
    教多年，並於九十一年六月間取得國立中山大學環境工程研
    究所碩士學位，乃於九十二年三月十日向被告提出升等改聘
    講師之申請案，經被告之化工系於九十二年三月二十四日化
    工系教評會議決未通過其升等改聘之申請，並通知原告，原
    告乃向被告之申評會提出申訴，案經被告之申評會評議決定
    「申訴駁回」，原告再向教育部中央申評會提起再申訴，嗣
    經中央申評會以九十三年三月三十日台申字第０九三００三
    五八八四號函送評議書決定為「再申訴有理由，該校化工系
    教評會不通過再申訴人甲○○助教申請升等講師原決議及申
    評會九十二年七月十八日原評議決定均不予維持，該校應依
    再申訴評議之意旨，於評議書送達之日起二個月內，另為適
    法之決定。」爰此，被告之化工系教評會於九十三年六月一
    日召開會議，決議未通過原告之升等改聘案，其不通過之理
    由為：「張君發表論文點數為零點，未達本系升等改聘講師
    需超過四點以上之標準」及「未獲出席委員三分之二以上同
    意改聘」，並以九十三年六月十一日（九三）應科大化工主
    字第０六一一號函通知原告等情，為兩造所不爭執，並有被
    告申評會九十二年七月十八日 (九二)應科大甲字第００五
    號函、被告之化工系教評會九十三年六月十一日（九三）應
    科大化工主字第０六一一號函、教育部中央申評會九十三年
    三月三十日台申字第０九三００三五八八四號函等影本附於
    原處分卷可稽，洵堪信實。
三、本件原告訴稱：原告只要繳交碩士學位證書即可升等，但被
    告之化工系訂頒之「論文計點原則」規定須發表論文點數四
    點以上，及「化學工程系教師評審委員會設置要點」規定應
    經評審委員三分之二以上同意，顯然增加法律所無之限制，
    違反司法院釋字第四六二號解釋文，未考量原告的專業學術
    能力及成就，而以籠統的表決駁回原告之升等申請，又教育
    部八十八年十一月二十六日台（八八）審字第八八一四九六
    ０三號函頒之「因應大法官會議四六二號解釋文，專科以上
    學校辦理教師升等評審應注意事項」第六條之規定，應建立
    外審制度，且依評分基準表內各項均有固定之評分百分比率
    ，依據該比率計算部分結果應為八十二‧八五分，故原告實
    已具備升等講師之充分條件，被告並無任何合法具體的理由
    可駁回原告之升等，依被告八十八年五月十五日八十七學年
    度第二學期第二次教評會第十四點內容「助教進修獲得學位
    之後，須經由一定之程序提出升等，學校新聘任之教師皆為
    具博士學位或助理教授以上之教師，助教獲得學位後不得要
    求學校改聘為講師。」可知被告有打壓助教升任講師之慣例
    云云，資為爭議。
四、經按，被告訂定之「國立高雄應用科大學組織規程」第四十
    六條第一項第一款規定：「本大學設下列委員會：一、教師
    評審委員會」，而被告之化工系即依上述組織章程之規定訂
    立「化學工程系教師評審委員會設置要點」，依該設置要點
    第七條明文規定「本會開會時應有委員三分之二以上出席始
    得開議。議決事項應有出席委員二分之一以上同意，但新聘
    、升等、不續聘、解聘等重要事項，應有出席委員三分之二
    以上同意。」另被告經八十九年十一月十七日校務會議修正
    通過「國立高雄應用科技大學教師升等審查辦法」，依該辦
    法第六條規定：「本校各級教師升等審查項目如左：一、學
    歷、年資與進修。二、教學與服務成績。三、著作與研究成
    果。四、品德與敬業精神。」又同辦法第八條第一項第二款
    規定被告之教師升等之「初審」審查作業及程序：「各系、
    科、室、共同學科應由升等教師同等級以上之教師組成教師
    評審委員會，請擬升等教師就其著作或論文舉行著作發表會
    ，並依各系、科、室、共同學科，各院所訂評分基準表審查
    項目及標準進行初評。初評點數合計達各該系、科、室、院
    所訂之最低分數標準者，准予通過初審。」準此，被告之化
    工系即依前述升等審查辦法之規定，訂立「論文計點原則」
    及評分基準表，其中「論文計點原則」要求「助教升等講師
    ，累積論文點數需超過四點以上」及評分基準表內各項目雖
    有其各項基準分，唯評分基準表最下方「審查要點說明欄」
    內亦載明：「教評會得視所提具體資料之情形酌予加減分數
    」之規定，又國立高雄工商專科學校教師升等審查辦法第九
    條亦規定：「新取得較高學位或．．．，得準用本辦法有關
    規定，由各科（含共同科）依據缺額狀況、教學或服務成績
    、著作等情形審慎研議，簽提教師評審委員會審查改聘之。
    」。經按，教育部訂頒前述之「專科以上學校教師資格審定
    辦法」、被告訂定之「國立高雄應用科技大學組織規程」、
    「國立高雄應用科技大學教師升等審查辦法」，「國立高雄
    工商專科學校教師升等審查辦法」、被告化工系所通過之「
    化學工程系教師評審委員會設置要點」、「論文計點規則」
    、評分基準表等有關上揭相關之規定，核與前述教育人員任
    用條例第十六條第一款、第三十條之一、大學法第二十條等
    規定無違，並與大學法第一條第二項法律保障學術自由之目
    的相合，並與司法院釋字第四二六號解釋為維持學術研究與
    教學之品質目的一致，本院自得適用，合先敘明。
五、惟按，在研究院、所研究，得有碩士學位或其同等學歷證書
    ，成績優良者，屬講師應具備之資格條件，是得有碩士學位
    者，固得經學校聘任為講師，然非謂得有碩士學位者，學校
    即當然應聘任其任講師，不得基於上述大學自治原則所訂定
    之審查辦法再為其它審查，此觀諸前揭教育人員任用條例第
    十六條第一款後段之規定「成績優良者」自明。又依被告於
    八十九年十一月十七日校務會議修正通過「國立高雄應用科
    技大學教師升等審查辦法」第二條第四項規定，助教「申請
    」升等講師，須合於八十六年三月二十一日以前應聘被告之
    助教已取得助教證書，服務年資滿四年以上，服務成績優良
    ，並具有與碩士學位論文價值相當之專門著作。換言之，具
    有與碩士學位論文價值相當之專門著作僅為助教申請升等講
    師之資格條件而已，是否准予升等仍應依被告及化工系相關
    教師升等審查程序，由教師評審委員會依規定審查之。是原
    告指稱只要繳交碩士學位證書即可升等云云，尚屬無據。次
    按，被告之化工系所訂頒之「論文計點原則」，係一種可數
    據化的專業審查要件，亦可作為客觀的學術評價標準，故該
    「論文計點原則」要求「助教升等講師，累積論文點數需超
    過四點以上」，與前述司法院釋字第四六二號解釋所揭示之
    專業審查原則，應基於考量大學教師專業學術能力與大學學
    術研究水準、教學品質等之意旨所為，於法自無不合。經查
    ，本件原告申請升等講師時，發表論文點數為０點，此為原
    告所不爭執，被告化工系原處分認原告發表論文點數為０點
    ，未達該系升等改聘之標準，揆諸前述該系所訂「論文計點
    原則」之規定，仍無不合。從而原告所稱：被告之化工系訂
    頒之「論文計點原則」規定須發表論文點數四點以上，顯然
    增加法律所無之限制，違反司法院釋字第四六二號解釋文云
    云，亦非可採。次查，依被告之化工系訂定之評分基準表內
    各項目雖有其各項基準分，唯評分基準表最下方「審查要點
    說明欄」內載明：「教評會得視所提具體資料之情形酌予加
    減分數」；另「備註」欄第八點內載明：「各級教評會委員
    可參考各評核人員或單位之評分及佐證資料對送審人作綜合
    審議」等語（原告所提出之評分基準表與被告所提出之評分
    基準表內容雖稍有差異，惟均有類似之文字記載。），可知
    上述之評分基準表之各項評分數據，係供各級教評會初審時
    之參考資料，各級教評會仍得本於職權依據各項評鑑斟酌加
    減分以完成評分，上揭規定可使各級教評會善盡職責，充分
    發揮功能，亦與前述法規、解釋之意旨無悖，是被告化工系
    原處分依據上述評分基準表之記載，認定原告「服務表現方
    面經考慮送審人自我評鑑九十六分、教師同儕評鑑六十四．
    五分及行政配合評鑑七十四．九分後，由系教評會綜合考量
    後初審成績七十二．五分。」乙節，亦非無憑。是原告所稱
    ：依評分基準表內各項均有固定之評分百分比率，依據該比
    率計算部分結果應為八十二‧八五分，被告將其成績擅改為
    七十二．五分，除被告行政權恣意濫用外不得其解，被告嚴
    重違反公平正義原則、平等原則、誠信原則、比例原則云云
    ，亦無足採。
六、再按，司法院釋字第四六二號解釋所揭示關於教師升等審查
    程序，於其解釋理由書中所謂「由非相關專業人員所組成之
    委員會除就名額、年資、教學成果等因素予以斟酌外，不應
    對申請人『專業學術能力』以多數決作成決定。」係指就申
    請人之「專業學術能力」部分，教評會委員不得捨外審或先
    行審查之專家意見於不顧，而逕自以多數決作成決定。惟此
    非謂有關「專業學術能力以外」之升等審查事項，各級教評
    會亦不得以多數決作成決定。又大學教師申請升等時，其專
    業能力僅為審查項目之一，並非全部，一般而言，升等審查
    項目尚包括教學成果，服務績效等項目，因此依司法院釋字
    第四六二號解釋理由書所謂教評會對申請人專業學術能力不
    得以多數決作成決定，但仍得對名額、年資、教學成果、服
    務績效等加以斟酌判斷，而教評會之決議當然採多數決定方
    式，故教評會就「專業學術能力以外」之其他升等審查事項
    ，得以多數決議決方式決定之乃屬當然。準此，本件原告之
    升等案，依被告之化學工程系「教師評審委員會設置要點」
    第七條規定，未獲被告之化工系教師評審委員會出席委員三
    分之二以上同意，故被告之化工系不通過原告之升等申請，
    於法仍屬有據。因而原告指稱：被告「化學工程系教師評審
    委員會設置要點」規定應經評審委員三分之二以上同意，顯
    然增加法律所無之限制，違反司法院釋字第四六二號解釋文
    ，未考量原告的專業學術能力及成就，而以籠統的表決駁回
    原告之升等申請云云，洵非可採。另原告以教育部八十八年
    十一月二十六日台（八八）審字第八八一四九六０三號函頒
    之「因應大法官會議四六二號解釋文，專科以上學校辦理教
    師升等評審應注意事項」第六條之規定，主張被告本件有違
    外審制度云云。然按，司法院釋字第四六二號解釋文並未限
    制審查之專家學者須為校（院、系、所）外人士。而原告所
    稱教育部八十八年十一月二十六日以台（八八）字第八八一
    四九六０三號函頒之「因應大法官會議四六二號解釋文，專
    科以上學校辦理教師升等評審應注意事項」僅係一般行政釋
    示，又依被告之「教師升等審查辦法」第八條第一項第二款
    之規定，教評會係由升等教師同等級以上之教師組成，均屬
    專業人員，已具備足夠專業能力足資審查，況揆諸上揭說明
    ，法律並無強制規定教師升等一定要送外審，且本件原告之
    升等審查，因其並未依「論文計點原則」提出論文（即其論
    文發表點數為０）以供審查，事實上被告亦無從進行外審，
    是原告以教育部前述函主張本件被告有違外審制度云云，尚
    無可採。又原告主張：依被告八十八年五月十五日八十七學
    年度第二學期第二次教評會第十四點內容「助教進修獲得學
    位之後，須經由一定之程序提出升等，學校新聘任之教師皆
    為具博士學位或助理教授以上之教師，助教獲得學位後不得
    要求學校改聘為講師。」可知被告有打壓助教升任講師之慣
    例云云。但查，被告自八十二年迄今助教申請升等經過系、
    院層級教評會通過，提至校級者計有二位，其中一名為已升
    等通過的體育室宋靜宜（現已升等為副教授），另外一名為
    體育室黃枝興助教（現正辦理黃助教著作外審中，如外審有
    結果再送校教評會審議。）等情，此為兩造所不爭執，且參
    諸被告上揭教評會第十四點之內容，僅謂助教進修獲得學位
    之後，須經由一定之程序提出升等，不得要求學校改聘為講
    師，非謂助教均不得升任講師，足見被告並無所謂不准助教
    升等講師之慣例。是原告前揭指摘，亦屬無據。
七、綜上所述，原告之主張均無足採，則被告否准原告所請，並
    無違誤，訴願決定予以維持，亦無不合。是原告起訴意旨求
    為撤銷，並請求被告應作成准予原告自九十一年九月十三日
    起升等為講師之行政處分，為無理由，應予駁回。又本件事
    證已臻明確，兩造其餘攻擊防禦方法，與判決結果不生影響
    ，爰不再逐一論述，附此敘明。
據上論結，本件原告之訴為無理由，爰依行政訴訟法第二百第二
款、第九十八條第三項前段，判決如主文。
中　　華　　民　　國　九十四　年　 八　 月　   二     日
                  第二庭審判長法　官　呂佳徵
                              法  官　蘇秋津
                              法  官　林勇奮
上為正本係照原本作成。
如不服本判決，應於判決送達後二十日內向本院提出上訴書狀，
其未表明上訴理由者，應於提起上訴後二十日內向本院提出上訴
理由書（須按對造人數附繕本）；如於本判決宣示或公告後送達
前提起上訴者，應於判決送達後二十日內補提上訴理由書（須附
繕本）。未表明上訴理由者，逕以裁定駁回。提起上訴應預繳送
達用雙掛號郵票七份（每份三十四元）。
中　　華　　民　　國　九十四　年　 八　 月　   二     日
                              法院書記官　黃玉幸
